臺灣臺中地方法院刑事裁定
111年度毒聲字第1249號
聲  請  人  臺灣臺中地方檢察署檢察官
被      告  蕭登元


上列被告因違反毒品危害防制條例案件，經檢察官聲請送觀察、
勒戒（111年度毒偵字第3697號），本院裁定如下：
    主  文
甲○○施用第二級毒品，應送勒戒處所觀察、勒戒，其期間不得逾
貳月。
    理  由
一、聲請意旨略以：被告甲○○基於施用第二級毒品甲基安非他命
    之犯意，於民國111年5月27日上午10時56分許為臺灣臺中地
    方檢察署（下稱臺中地檢署）觀護人室採尿時回溯96小時內
    某時許，在不詳地點，以不詳方式，施用第二級毒品甲基安
    非他命1次。嗣於111年5月27日上午10時56分許，因係毒品
    列管人口，而至臺中地檢署觀護人室採集其尿液送驗，結果
    呈安非他命、甲基安非他命陽性反應，始悉上情，爰依毒品
    危害防制條例第20條第3項、第1項，聲請裁定令被告入勒戒
    處所觀察、勒戒等語。
二、按犯（毒品危害防制條例）第10條之罪者，檢察官應聲請法
    院裁定，或少年法院（地方法院少年法庭）應先裁定，令被
    告或少年入勒戒處所觀察、勒戒，其期間不得逾二月；觀察
    、勒戒後，檢察官或少年法院（地方法院少年法庭）依據勒
    戒處所之陳報，認受觀察、勒戒人無繼續施用毒品傾向者，
    應即釋放，並為不起訴之處分或不付審理之裁定；認受觀察
    、勒戒人有繼續施用毒品傾向者，檢察官應聲請法院裁定或
    由少年法院（地方法院少年法庭）裁定令入戒治處所強制戒
    治，其期間為6個月以上，至無繼續強制戒治之必要為止。
    但最長不得逾一年；依前項規定為觀察、勒戒或強制戒治執
    行完畢釋放後，3年後再犯第10條之罪者，適用前2項之規定
    ，毒品危害防制條例第20條第1項、第2項、第3項分別定有
    明文。
三、訊據被告矢口否認有何於111年5月27日上午10時56分許，至
    臺中地檢署觀護人室採尿時回溯96小時內施用第二級毒品之
    犯行，並辯稱：我最後一次施用毒品是10年前，採尿前我有
    施用感冒藥云云。然查：
（一）被告於111年5月27日上午10時56分許，前往臺中地檢署觀
      護人室採集尿液送驗，經送台灣檢驗科技股份有限公司濫
      用藥物實驗室-高雄以酵素免疫分析法（EIA）初步篩檢，
      再以液相層析串聯式質譜法確認檢驗，結果呈安非他命（
      檢出濃度為5020ng/mL）、甲基安非他命（檢出濃度為571
      20ng/mL）陽性反應等情，有臺灣臺中地方檢察署施用毒
      品犯尿液檢體監管紀錄表（第三聯）、台灣檢驗科技股份
      有限公司濫用藥物實驗室-高雄111年6月22日濫用藥物檢
      驗報告在卷可稽。又依毒品檢驗學上之常規，尿液中含毒
      品成分反應所使用之檢驗方法，對於受檢驗者是否確有施
      用毒品行為之判斷，在檢驗學常規上恆有絕對之影響，其
      以酵素免疫分析或薄層定性分析等方式為初步篩檢者，因
      具有相當程度偽陽性之可能，如另以氣（液）相層析、質
      譜分析等較具公信力之儀器為交叉確認，因出現偽陽性反
      應之機率極低，核足據為對涉嫌人不利之認定，此為邇來
      我國實務所肯認，且為法院執行職務所知悉之事項，是前
      開驗尿報告應該具有相當程度之準確性。
（二）再者，一般人如未吸用甲基安非他命，其尿液中應無甲基
      安非他命或安非他命反應，倘有吸用者，約70％於24小時
      內自尿中排出，約90％於96小時自尿中排出，故推算吸用
      時間距採尿時間最長可能不會超過4日，亦經行政院衛生
      署藥物食品檢驗局81年2月8日（81）藥檢壹字第001156號
      函示在案，且為本院職務上所知悉。經查，觀諸被告上開
      尿液檢驗報告所示，其安非他命、甲基安非他命檢出濃度
      分別為5020ng/mL、57120ng/mL，皆顯已逾陽性反應判定
      標準值500ng/mL甚多，故本件自可排除偽陽性反應產生之
      可能，是被告辯稱採尿前回溯96小時內未施用甲基安非他
      命云云，顯係卸責之詞，尚難憑採。從而，被告施用第二
      級毒品甲基安非他命之犯行，堪可認定。
（三）被告雖辯稱驗尿前有服用感冒藥物等語，然其未能說明所
      服用藥物之種類或提出藥品包裝等資料加以佐證，且安非
      他命類藥品，屬於藥事法規定之禁藥，在我國係禁止於醫
      療上使用，經衛生福利部核准之市售成藥及處方藥，均不
      含安非他命、甲基安非他命等毒品成分，有行政院衛生署
      管制藥品管理局（現改制為衛生福利部食品藥物管理署）
      94年3月22日管證字第0940002687號、96年5月18日管證字
      第0960004880號、92年8月21日管檢字第0920006729號函
      釋在案，故被告不論服用何種合法藥物，均無在服用後於
      尿液中檢出安非他命、甲基安非他命成分之可能，是其上
      揭所辯，核屬無據，無足憑採。　　　
四、又被告前於92年間，因施用毒品案件，經本院裁定送觀察、
    勒戒後，因認無繼續施用毒品之傾向，於92年9月9日釋放出
    所，並經臺中地檢署檢察官以92年度毒偵字第2484號為不起
    訴處分確定等情，有臺灣高等法院被告前案紀錄表在卷可稽
    。而查，被告本案施用第二級毒品犯行，係於111年5月27日
    上午10時56分許回溯96小時內某時許所為，與前揭觀察勒戒
    執行完畢日，相距已逾3年，且期間再無經觀察、勒戒或強
    制戒治之情形，此亦有臺灣高等法院被告前案紀錄表附卷可
    考，雖被告在此期間內再犯施用毒品罪，而有經法院判處罪
    刑之情形，惟揆諸前揭說明，本案仍應裁定送觀察、勒戒。
    從而，本件聲請核無不合，應予准許。
五、依毒品危害防制條例第20條第3項、第1項，裁定如主文。
中　　華　　民　　國　　111 　年　　12　　月　　20　　日
                  刑事第三庭    法  官  路逸涵
以上正本證明與原本無異。
如不服本裁定，應於收受送達後5日內向本院提出抗告狀。（應
附繕本）
                                書記官  黃于娟
中　　華　　民　　國　　111 　年　　12　　月　　20　　日